最高法院刑事判決　　　　　　　　　　　　　　　九十一年度台上字第三五五八號
　　上 訴 人　甲○○
右上訴人因違反毒品危害防制條例案件，不服台灣高等法院台中分院中華民國九十一
年三月二十一日第二審更審判決（九十一年重上更(三)字第九號，起訴案號：台灣台中
地方法院檢察署八十七年度偵字第二二四二五、二二四三○號），提起上訴，本院判
決如左：
    主  文
原判決撤銷，發回台灣高等法院台中分院。
    理  由
本件原判決認定上訴人甲○○綽號「阿發」，因本身施用毒品所費不貲，而起意販賣
第一級毒品海洛因營利，並基於概括犯意，自民國八十七年九月初起至同年十月上旬
止，以行動電話0000000000號為聯絡工具，連續三次在台中市○區○○路
三四二巷十號十四樓沈柏基住處樓下，各以一錢新台幣（下同）一萬五千元之價格，
售賣一錢之海洛因予沈柏基，其中第三次並同時以每錢五千元之價格，將第二級毒品
安非他命一錢售予沈柏基，計得款四萬五千元及五千元。同年十月十三日晚上六時四
十分許，上訴人又基於同一販賣第一級毒品海洛因之概括犯意，應沈柏基要求，將海
洛因一錢送至其上開住處樓下，交予江一民，並得款一萬五千元。沈柏基嗣於同日晚
上八時許，經警查獲，供出其海洛因係向綽號「阿發」之上訴人所購買，乃經警授意
撥打上訴人上開行動電話，佯欲購買海洛因，迨翌（十四）日凌晨四時許，上訴人攜
帶海洛因二包依約前往同市○○路三四二巷十號前準備交易時，為埋伏警員當場查獲
，致該次販賣海洛因未遂，並扣得上訴人所有供販賣用之海洛因二包（合計淨重三點
五二公克）及其所有供聯絡用之上開行動電話一支等情。因而撤銷第一審就該部分所
為不當之判決，改判仍依想像競合犯，從重論處上訴人連續販賣第一級毒品罪刑（累
犯）。固非無見。
惟查：(一)有罪判決書所記載之犯罪事實，為論罪科刑適用法律之基礎，故凡於適用法
律有關之重要事項，必須詳加認定，明確記載，然後於理由內敘明犯罪事實所憑之證
據及認定之理由，始足為適用法律之依據。若事實未有此記載，而理由加以說明，為
理由失其依據。如事實有此記載，理由未予說明，則為理由不備，按諸刑事訴訟法第
三百七十九條第十四款規定，其判決當然為違背法令。原判決事實認上訴人意圖營利
，先後多次售賣第一級毒品海洛因予沈柏基、江一民，因而論處其毒品危害防制條例
第四條第一項之販賣第一級毒品罪刑；理由內並說明所查獲二包海洛因係毒品，而依
同條例第十八條第一項前段規定，將之宣告沒收銷燬。然該判決理由對於上訴人所售
賣及所查獲者，確係第一級毒品「海洛因」乙節，並未說明其憑以認定之證據及得心
證理由，自屬理由不備。(二)依原判決認定之事實，上訴人於八十七年十月十三日晚上
售賣一錢海洛因予沈柏基、江一民後，江某將之添加葡萄糖分裝成小包，並由沈柏基
將其中一包無償轉讓予陳玟伶施用，再夥同陳女將另一包售予陳依婷，乃於交易時經
警查獲。警方旋於台中市○○路三四二巷十號十七樓，並查獲沈、江二人供販賣用之
海洛因十包等情。則上訴人無償轉讓予陳玟伶及售賣予陳依婷之海洛因各一包暨其後
在台中市○○路三四二巷十號十七樓查獲之十包海洛因，似亦均係上訴人售賣予沈柏
基、江一民之毒品。原判決就上訴人於同年月十四日售賣予沈柏基未遂，而遭查扣之
二包海洛因，依毒品危害防制條例第十八條第一項前段規定，宣告沒收銷燬；但就其
於前一日已售賣予沈柏基、江一民之上開十二包海洛因，未為諭知沒收銷燬，復未說
明其理由，同屬理由不備。(三)原判決理由係以販賣毒品屬重罪，為法所不容，且經政
府嚴加取締，苟非圖得販入與賣出之價差利益，以利本身再購買毒品解癮，上訴人豈
甘冒受重刑之虞而貿然為之等語，乃認其應具有營利之意圖。但上訴人於審判中一再
辯稱海洛因其係以每錢二萬元之價格所購買，不可能以一萬五千元售出等語（見原審
上訴卷第六十三頁背面、原審更(二)卷第五十四頁），所辯倘屬實在，似無價差利益可
圖，原判決對該辯詞未說明其如何不足採，乃逕認其有營利意圖，亦有理由欠備之可
議。(四)原審於判決理由內謂沈柏基於偵審中改稱上訴人並非綽號「阿發」，伊未向上
訴人購買海洛因、安非他命之語，係因沈某為上開供述時，上訴人均同時出庭應訊，
其難免有所顧忌，故而為迴護之詞，遂將沈柏基上開有利之供詞予以摒棄不採。然沈
柏基於八十七年十月二十七日檢察官訊問及八十九年十一月二十四日原審法院調查時
，均係在上訴人不在庭之情形下，否認有向其購買毒品情事（見二二四二五號偵卷第
八十三頁背面、原審更(一)卷第四十八頁），致原判決理由上開論敘與該卷證仍有不符
，而難認為適法。是上訴意旨執以指摘原判決違法，尚非全無理由，應認原判決仍有
撤銷發回更審之原因。
據上論結，應依刑事訴訟法第三百九十七條、第四百零一條，判決如主文。
中      華      民      國    九十一    年      六      月    二十七    日
                              最高法院刑事第四庭
                                  審判長法官  紀  俊  乾
                                        法官  黃  正  興
                                        法官  劉  介  民
                                        法官  陳  東  誥
                                        法官  張  春  福
      右正本證明與原本無異
                                              書  記  官
中      華      民      國    九十一    年      七      月      一      日
